【裁判字號】    92,易,2020
【裁判日期】    920730
【裁判案由】    傷害
【裁判全文】
臺灣板橋地方法院刑事判決                        九十二年度易字第二○二○號
    公  訴  人  臺灣板橋地方法院檢察署檢察官
    被      告  丁○○
                乙○○
                甲○○
右列被告因傷害案件，經檢察官提起公訴（九十二年度偵字第七○六○號），本院判
決如左：
    主      文
丁○○傷害人之身體，處拘役貳拾日，如易科罰金，以佰元折算壹日；又共同傷害
人之身體，處拘役貳拾伍日，如易科罰金，以佰元折算壹日。應執行拘役肆拾日，
如易科罰金，以佰元折算壹日。
乙○○共同傷害人之身體，處拘役貳拾日，如易科罰金，以佰元折算壹日。
甲○○共同傷害人之身體，處拘役拾伍日，如易科罰金，以佰元折算壹日。
    事      實
一、丁○○（曾因違反麻醉藥品管理條例案件，於民國〈下同〉八十五年五月二十八
    日，經本院以八十五年度訴字第八八七號刑事判決判處有期徒刑四月，八十五年
    七月十五日判決確定，八十五年八月十九日因易科罰金執行完畢〈不致使本案犯
    行構成累犯〉）係光隆不鏽鋼工程行（負責人：乙○○）之員工，於九十一年十
    月十八日下午十七時許，因丙○○將自用小客車停放於該工程行所承租之臺北縣
    板橋市○○街一巷二十一號房屋前之空地，丁○○乃通知丙○○將車駛離該處，
    惟為丙○○所拒，二人乃生口角衝突，詎丁○○一時氣憤，竟基於普通傷害之犯
    意，於臺北縣板橋市○○街一巷二十一號前徒手毆打丙○○，致丙○○受有後頸
    部紅腫瘀青（八公分乘以五公分）、頭部血腫（二公分乘以二公分）等傷害；嗣
    於同年十二月十八日十七時許，因丙○○又將自用小客車停放於前開地點，丁○○乃打電話通知丙○○將車駛離該處，旋丙○○返回其停車處，丁○○即叫乙○○前來處理，而乙○○與丙○○乃生口角衝突，詎乙○○一時氣憤，竟萌普通傷
    害之犯意，於臺北縣板橋市○○街一巷二十一號前徒手毆打丙○○，而甲○○（
    乙○○之子）、丁○○見狀即均與乙○○基於普通傷害之犯意聯絡，徒手毆打丙○○，而因乙○○、甲○○、丁○○之該傷害行為致丙○○受有右上眼皮下瘀腫
    （約二公分乘以一公分）、左上臂皮下瘀腫（約七公分乘以七公分）、背部皮下
    瘀腫（約一公分乘以○．三公分）等傷害。
二、案經丙○○訴由臺北縣政府警察局海山分局移送臺灣板橋地方法院檢察署檢察官
    偵查起訴。
    理        由
一、右揭犯罪事實，業據被告丁○○、甲○○迭於警訊、檢察官偵查及本院審理中坦
    承不諱，另被告乙○○於警訊、檢察官偵查及本院審理中亦坦承於前開時、地出
    手毆打告訴人丙○○一事，核與告訴人丙○○之指訴及在場目擊之證人郭飛勝、
    蕭何春梅於本院審理中之證述（見本院九十二年七月十六日審判筆錄）相符，又
    告訴人指訴遭被告丁○○、乙○○、甲○○毆打成傷一節，有與其所訴相符之由
    臺北縣立板橋醫院九十一年十月十八日、九十一年十二月十九日出具之診斷證明
    書〈北縣板醫診字第八○二號、第九六四號〉共二紙（見臺灣板橋地方法院檢察
    署九十二年度偵字第七○六○號卷第二十六頁、第二十七頁）足資佐證。至於被
    告乙○○雖辯稱伊係基於正當防衛始出手毆打告訴人云云；惟按刑法第二十三條
    所規定「正當防衛」之要件，必對於現在之不正侵害，始能成立，若侵害已過去
    ，或預料有侵害而侵害尚屬未來，則其加害行為，自無正當防衛之可言；又正當
    防衛必須對於現在不法之侵害始得為之，侵害業已過去，即無正當防衛可言。至
    彼此互毆，又必以一方初無傷人之行為，因排除對方不法之侵害而加以還擊，始
    得以正當防衛論。故侵害已過去後之報復行為，與無從分別何方為不法侵害之互
    毆行為，均不得主張防衛權（參照最高法院十九年上字第一一七四號、三十年上
    字第一○四○號判例），經查：被告乙○○於警訊、檢察官偵查及本院審理中均
    供承係因告訴人叫罵始出手毆打告訴人等語，揆諸前開說明，其犯行自與正當防
    衛之要件不合而不得主張阻卻違法，是其所辯要無解於其應負之罪責。從而，本
    案事證已臻明確，被告丁○○、乙○○、甲○○之犯行均洵堪認定，自應依法論
    科。
二、核被告丁○○、乙○○、甲○○所為，均係犯刑法第二百七十七條第一項之普通
    傷害罪；被告丁○○、乙○○、甲○○就於九十一年十二月十八日十七時許傷害
    告訴人之犯行，彼此間有犯意聯絡及行為分擔，應論以共同正犯。被告丁○○二
    次傷害告訴人之犯行，犯意各別，自應分論併罰。爰審酌被告丁○○、乙○○、
    甲○○因停車糾紛進而為本案普通傷害犯行之犯罪動機、所受刺激、使用之手段
    、所生之危害及被告之品行、智識程度、犯罪後坦承犯行等一切情狀，各量處如
    主文所示之刑，並均諭知如易科罰金之折算標準，就被告丁○○所宣告之刑，並
    定其應執行之刑及諭知如易科罰金之折算標準。
據上論斷，應依刑事訴訟法第二百九十九條第一項前段，刑法第二十八條、第二百七
十七條第一項、第四十一條第一項前段、第五十一條第六款，罰金罰鍰提高標準條例
第一條前段、第二條，判決如主文。
本案經檢察官謝岳龍到庭執行職務。
中      華      民      國      九十二      年     七     月    三十    日
                                      臺灣板橋地方法院刑事第五庭
                                          法  官  陳  鴻  清
右正本證明與原本無異。
如不服本判決應於送達後十日內向本院提出上訴狀。
                                          書記官  林  蔚  然
中      華      民      國      九十二      年     八     月     五     日
附錄本案論罪科刑法條全文：
刑法第二百七十七條：
傷害人之身體或健康者，處三年以下有期徒刑、拘役或一千元以下罰金。
犯前項之罪因而致人於死者，處無期徒刑或七年以上有期徒刑；致重傷者，處三年以
上十年以下有期徒刑。


司法院資訊處製作；財團法人民間司法改革基金會備份。
